【裁判字號】    98,交聲,3879
【裁判日期】    981021
【裁判案由】    聲明異議
【裁判全文】
臺灣臺中地方法院交通事件裁定        98年度交聲字第3879號
原處分機關  交通部公路總局嘉義區監理所新營監理站
異  議  人
即受處分人  甲○○
上列受處分人因違反道路交通管理處罰條例案件，對於交通部公
路總局嘉義區監理所新營監理站於民國98年10月2日所為之處分
（原處分案號：新監裁違字第裁73-Z00000000號裁決書）聲明異
議，本院裁定如下：
    主    文
異議駁回。
    理    由
一、原處分機關略以：異議人即受處分人甲○○駕駛車牌號碼5R
    -6205號自小客車，於民國98年9月26日2時38分許，行經國
    道一號高速公路北向280公里處，因酒後駕車酒測值為0.30
    ㎎/L超過規定標準之違規事實，經國道公路警察局第四警察
    隊員警依法當場舉發。該站遂於98年10月2日以新監裁違字
    第裁73-Z00000000號裁決書，依違反道路交通管理處罰條例
    第35條第1項第1款之規定，裁處罰鍰新臺幣（下同）1萬950
    0元，並吊扣駕駛執照12個月，施以道安講習，逾期則依裁
    決書處罰主文裁處，於法並無不合等語。
二、聲明異議意旨略以：異議人於98年9月25日上午2時25分左右
    ，駕駛車牌號碼5R-6205號自小客車，行經國道一號北上280
    公里處，在新營收費站繳納回數票後，為國道公路警察局第
    四警察隊員警攔下，要求拿出駕照與行照等證件檢查，並下
    車測量有無酒精濃度。異議人因當日並無飲酒，但於98年9
    月25日中午在台南縣新化鎮○○路與與朋友相聚飲酒至下午
    2時40分左右，嗣後工作及休息至次日上午1時30分許始北上
    ，然因一時慌張欲到車內取礦泉水漱口，惟被執勤員警喝令
    不准喝水，不得已而作罷，執勤員警一味急著要求異議人吹
    氣，所使用的「呼氣酒精測試器及分析儀」亦未向異議人主
    動說明，抑或出示「檢驗合格及定期檢查之證明」，況根據
    執行取締酒後駕車標準作業程序第3頁現場執行第5點規定「
    酒精濃度測試檢定：1.測試檢定前：(1)應先告知並確認受測
    者已飲酒結束15分鐘以上或酌情提供礦泉水給受測者漱口，
    以避免口腔殘留酒精。」，顯然執勤員警違反規定在先，其
    所檢測程序欠缺正確性及公信力。另「呼氣酒精測試器及分
    析儀」亦有因為氣候、顛簸碰撞抑或操作不慎等外來因素及
    其他潛在干擾因素等，均會影響檢測結果之正確性，異議人
    喝酒時間距離員警攔下酒測時間，其間相距有11至12小時之
    久，應不可能酒測值為0.3毫克，況在異議人權益遭損之際
    ，其所施測值為0.3毫克根本不正確。矧依違反道路交通管
    理事件統一裁罰基準及處理細則第12條第1項第12款規定，
    駕駛汽車經測試檢定，其吐氣所含酒精濃度超過規定之標準
    值未逾每公升0.02毫克，而未嚴重危害交通安全、秩序或發
    生交通事故，且情節輕微，以不舉發為適當者，退一步言之
    ，酒測值超過0.28毫克以上始予開單處罰，在超過的0.02毫
    克，又因施測時間在上午2時25分，時至凌晨，人體的機能
    本來就比較遲鈍，其酒精殘留在口腔亦較高，基此，異議人
    不服要求漱口並重新或換台檢測器檢測乙次，以求其正確性
    有何困難？惟仍遭受員警所拒，如此罔顧人民之權益，草率
    執法程序與檢測方法，不符合程序正義，為此提出異議，請
    准將原裁決撤銷云云。
三、按汽車駕駛人飲用酒類或其他類似物後，其吐氣所含酒精濃
    度超過每公升0.25毫克，不得駕車；駕駛汽車經測試檢定酒
    精濃度超過標準，處汽車駕駛人罰鍰1萬5千元以上6萬元以
    下，並當場移置保管該汽車及吊扣駕駛執照1年，道路交通
    安全規則第114條第2款、道路交通管理處罰條例第35條第1
    項第1款分別定有明文。
四、經查：
（一）受處分人於前開時地，因酒後駕車酒測值為0.30㎎/L超過
      規定標準之違規事實，此有國道公路警察局第四警察隊舉
      發違反道路交通管理事件通知單及酒精濃度測試單各一紙
      在卷可稽，受處分人否認有酒後駕車之情事，並質疑該酒
      測器之正確性及公信力，惟經本院命舉發員警提出該酒測
      器經檢驗合格之證明文件，依據該呼氣酒精測試器檢定合
      格證書之內容記載，該舉發員警對受處分人執行酒精濃度
      檢測時所使用之呼氣酒精測試器（器號：021995/088265
      ），係於98年3月4日由經濟部標準檢驗局檢定合格，其有
      效期限為1年，且該測試器在對受處分人測試時使用之次
      數為95次，並未超過視同屆滿檢定合格有效期限之1000次
      ，此有經濟部標準檢驗局於98年3月6日核發編號MO000000
      0號呼氣酒精測試器檢定合格證書、序號021995號、案號9
      5之酒精濃度測試單各一份在卷可稽；是本件員警舉發時
      所使用之呼氣酒精測試器，既由經濟部標準檢驗局定期檢
      定合格，且檢測時仍在核定合格有效期限內，自堪認檢測
      之結果應屬正確無誤，足認受處分人確有汽車駕駛人酒精
      濃度超過規定標準之違規行為無誤。從而，受處分人空言
      質疑該呼氣酒精測試器之正確性及公信力，要屬無據。
（二）又違反道路交通管理事件統一裁罰基準及處理細則第12條
      固有行為人駕駛汽車經測試檢定，其吐氣所含酒精濃度超
      過規定之標準值未逾每公升0.02毫克，而未嚴重危害交通
      安全、秩序或發生交通事故，且情節輕微，以不舉發為適
      當者，交通勤務警察或依法令執行交通稽查任務人員得對
      其施以勸導，免予舉發之規定。惟酒精濃度過量之行政罰
      ，業於上開道路交通管理處罰條例、道路交通安全規則等
      規定中加以明白規範，是吐氣所含酒精濃度超過每公升0.
      25毫克以上（含本數每公升0.25毫克），即應予處罰，至
      於，執勤員警在具體個案中，如有發現呼氣酒精濃度超出
      標準值未逾每公升0.02毫克，而未嚴重危害交通安全或發
      生交通事故，「且」情節輕微者，得本於職權不予舉發，
      換言之，前開規定之重點在於執勤員警認為具體個案之酒
      後駕車行為，尚屬「情節輕微」，未嚴重危害交通安全，
      始有適用之餘地，本案中受處分人係於飲酒後行駛於國道
      一號高速公路上，在高速行駛狀況下，若駕駛人因飲酒或
      疲累等情況，精神不濟，無法安全操控車輛，可能造成之
      車禍事故傷亡即為慘重，嚴重影響高速公路用路人之生命
      、安全，顯然受處分人於飲酒後在高速公路駕車行駛之行
      為，不可能符合「情節輕微」之要件；再者，受處分人呼
      氣中酒精濃度測試值係達到0.30毫克，顯然已經超逾每公
      升0.27毫克以上，明顯不符前開規定之適用條件，且受處
      分人所稱之狀況之上開規定所指吐氣所含酒精濃度，本即
      指檢測儀器在檢測合格及正常使用之狀態下所顯示之數據
      ，不應再扣除或加計0.02毫克，否則無異限縮或放寬法律
      規定，實非所宜，亦非立法之本意。是以，對受處分人檢
      測所使用之呼氣酒精測試器客觀上既經檢驗合格，受處分
      人亦無從提出該測試器不合格之具體事證，既然受處分人
      實際檢測結果亦超過標準值，依法即應裁罰，並無違誤，
      受處分人質此為辯，亦屬無據。
（三）再者，警察於取締酒後駕車而施測酒精濃度前，為避免受
      測者口腔中殘存酒精而影響施測結果之正確性，是警察於
      測量前應先告知並確認受測者已飲酒結束15分鐘以上或提
      供礦泉水給受測者漱口，此為「專業警察勤、業務執行程
      序彙編」中所明訂之標準作業程序，並非具體之法律規範
      ，目的主要係為避免爭議。當時執勤員警於施測前雖未主
      動提供受處分人飲用礦泉水及詢問受處分人飲酒結束之時
      間，然因受處分人自稱飲酒結束時間與員警攔下酒測時間
      ，相距已有11至12小時之時間，且實際測試結果，呼氣酒
      測值亦超出標準值達每公升0.05毫克，並非些微之差距，
      衡諸常情，執勤員警縱未事先飲水，亦不致於影響受處分
      人酒精濃度測試之準確性。
（四）從而，原處分機關依據道路交通管理處罰條例第35條與違
      反道路交通管理事件統一裁罰標準表，裁處受處分人罰鍰
      1萬9500元，並吊扣駕駛執照12個月，逾期則依裁決書處
      罰主文規定裁處，並無不當。是本件聲明異議為無理由，
      應予駁回。
據上論斷，應依道路交通管理處罰條例第87條第2項、道路交通
案件處理辦法第19條，裁定如主文。
中    華    民    國    98    年    10    月    21    日
                  交通法庭    法  官  巫淑芳
上正本證明與原本無異。
如不服本裁定應於送達後五日內向本院提出抗告狀。
                              書記官  張孝妃
中    華    民    國    98    年    10    月    21    日


司法院資訊處製作；財團法人民間司法改革基金會備份。
